【裁判字號】    97,重訴,9
【裁判日期】    971231
【裁判案由】    違反槍砲彈藥刀械管制條例等
【裁判全文】
臺灣嘉義地方法院刑事判決               97年度重訴字第9號
公  訴  人  臺灣嘉義地方法院檢察署檢察官
被      告  甲○○
指定辯護人  本院公設辯護人顏玲玲
上列被告因違反槍砲彈藥刀械管制條例案件，經檢察官提起公訴
（96年度偵字第9654號、97年度偵字第1212號），本院判決如下
：
    主  文
甲○○犯非法持有彈藥之主要零件罪，累犯，處有期徒刑壹年，
併科罰金新臺幣伍萬元，罰金如易服勞役，以新臺幣壹仟元折算
壹日，扣案改造手槍槍管壹支及火藥壹瓶均沒收；又共同犯非法
製造可發射子彈具殺傷力之槍枝罪，累犯，處有期徒刑陸年陸月
，併科罰金新臺幣拾萬元，罰金如易服勞役，以新臺幣壹仟元折
算壹日，扣案改造手槍肆支（各含彈匣壹個，槍枝管制編號分別
為0000000000、0000000000、0000000000、0000000000）均沒收
。應執行有期徒刑柒年，併科罰金新臺幣拾貳萬元，罰金如易服
勞役，以新臺幣壹仟元折算壹日，扣案改造手槍槍管壹支、火藥
壹瓶及改造手槍肆支（各含彈匣壹個，槍枝管制編號分別為0000
000000、0000000000、0000000000、0000000000）均沒收。
    犯 罪 事 實
一、甲○○前因違反動產擔保交易法及著作權法案件，經本院分
    別以92年度簡字第1000號、93年度簡字第63號判決判處有期
    徒刑6月、4月確定，經接續執行，於民國93年8月25日縮短
    刑期執行完畢出監。詎其仍不知悔改：
  (一)於95年間，明知未經許可，不得持有具殺傷力之子彈及槍砲
    、彈藥之主要組成零件，竟基於非法持有子彈及槍砲、彈藥
    主要組成零件之犯意，在網路上以不詳代價，向不詳人士購
    得具殺傷力之子彈12顆（起訴書誤載為17顆）、槍砲主要組
    成零件之改造手槍槍管1支及炸彈、爆裂物等彈藥之主要組
    成零件火藥1瓶（毛重80公克）而同時持有之。
  (二)又於96年間，明知未經許可，不得製造可發射子彈具有殺傷
    力之槍枝，竟與范國良（另案審理中）共同基於非法製造可
    發射子彈具殺傷力槍枝之犯意聯絡，先與范國良談妥改造手
    槍事宜後，由甲○○於96年12月18日下午2時許，在不詳地
    點，向不詳玩具商以每支新臺幣（下同）5,900元之代價，
    購買華山玩具公司生產之不具殺傷力仿WALTHER廠PPK/S型玩
    具手槍4支，再於96年12月20日晚上8時許，以每支槍枝9,00
    0元之代價，交由范國良以將上開玩具手槍換裝土造金屬槍
    管等零組件之方式改造，經改造後，其中3支改造手槍（各
    含彈匣1個，槍枝管制編號分別為0000000000、0000000000
    、0000000000）擊發功能正常，可供擊發適用子彈使用，具
    有殺傷力，為可發射子彈而具有殺傷力之手槍，餘1支改造
    手槍（含彈匣1個，槍枝管制編號0000000000）經換裝槍砲
    主要組成零件之改造手槍槍管後，仍因欠缺撞針，無法正常
    擊發而尚在製造未遂之程度。范國良並於96年12月25日上午
    11時許，在甲○○所經營址設嘉義縣朴子市○○路160號之
    「東鈺模型玩具店」內，將上開改造手槍交付與甲○○持有
    ，甲○○即將上開改造槍枝藏放於車牌號碼0453-LT號自用
    小客車前乘客座腳踏板處，嗣於同日中午12時30分許，為警
    據報當場查獲上開改造手槍4支，再循線於97年1月28日下午
    1時50分許，至嘉義縣朴子市大葛里1568號209室甲○○租屋
    處搜索，查獲前揭其持有之子彈12顆、改造手槍槍管1支及
    火藥1瓶（毛重80公克）等物。
二、案經嘉義縣警察局朴子分局報告臺灣嘉義地方法院檢察署檢
    察官偵查起訴。
    理  由
一、按被告以外之人於審判外之陳述，經當事人於審判程序同意
    作為證據，法院審酌該言詞陳述或書面陳述作成時之情況，
    認為適當者，亦得為證據。當事人、代理人或辯護人於法院
    調查證據時，知有第159條第1項不得為證據之情形，而未於
    言詞辯論終結前聲明異議，視為有前項之同意，刑事訴訟法
    第159條之5定有明文。查本件認定事實所援引具傳聞性質之
    言詞或書面證據，關於證據能力，提示當事人及辯護人均對
    之表示無意見，亦未於本案言詞辯論終結前聲明異議，而本
    院審酌該等審判外陳述作成當時之過程、內容、功能等情況
    綜合判斷，認具備合法可信之適當性保障而具證據能力，得
    採為認定事實之基礎，合先敘明。
二、上開犯罪事實，業據被告甲○○坦承不諱，並有搜索現場暨
    扣案物品照片共68張、嘉義縣朴子市大葛里1568號209室之
    房屋租賃契約書、范國良使用與被告聯絡改造手槍事宜之行
    動電話號碼0000000000號、0000000000號通聯調閱查詢單及
    96年12月20日至同年月25日之雙向通聯紀錄、扣案被告所使
    用行動電話中聯絡人清單「國良」內分別紀錄前揭號碼之勘
    驗照片、研判被告稱扣案改造手槍係交由范國良改造等語並
    未說謊之法務部調查局97年7月15日調科南字第09700271930
    號測謊報告書、臺灣嘉義地方法院檢察署97年度偵字第1176
    號范國良違反槍砲彈藥刀械管制條例案件起訴書各1份等附
    卷可稽（見嘉義縣警察局朴子分局嘉朴警偵字第0000000000
    號刑案偵查卷宗－以下稱0000000000號警卷－第26頁至第47
    頁、第0000000000號刑案偵查卷宗第21頁至第32頁、第35頁
    、第33頁、第34頁、本院97年度重訴字第9號案件卷宗－下
    稱重訴卷－第139頁至第145頁、第138頁、第146頁、第147
    頁至第149頁）及上述子彈12顆、改造手槍槍管1支、火藥1
    瓶（毛重80公克）、改造手槍4支等物扣案可憑。又：
  (一)扣案之子彈12顆分經偵查中及本院送鑑結果，均具有殺傷力
    （起訴書固記載17顆，惟經本院送鑑結果僅其中12顆有殺傷
    力）之情，有內政部警政署刑事警察局97年3月3日刑鑑字第
    0970019430號槍彈鑑定書、97年10月13日刑鑑字第09701419
    19號函各1份在卷可稽（見臺灣嘉義地方法院檢察署97年度
    偵字第1212號偵查卷宗－以下稱1212號偵卷－第4頁至第9頁
    、重訴卷第49頁）。
  (二)扣案之改造手槍槍管1支分經偵查中及本院送鑑結果，認係
    阻鐵已車通之改造金屬槍管，屬內政部於86年11月24日據槍
    砲彈藥刀械管制條例以臺（86）內警字第8670683號公告之
    槍砲主要組成零件之情，有上開刑鑑字第0970019430號槍彈
    鑑定書、內政部97年9月24日內授警字第0970871398號函各1
    份在卷可稽（見1212號偵卷第4頁至第9頁、重訴卷第48頁）
    。
  (三)扣案之疑似火藥1瓶（毛重80公克）送鑑結果，經檢視為黃
    色球狀及黑色片狀顆粒，檢出硝化甘油（Nitroglycerin；
    NG）、硝化纖維（Nitrocellulose；NC）及Diphenylamine
    、Centralite、DBP等成分，認係雙基發射火藥，屬內政部
    於86年11月24日據槍砲彈藥刀械管制條例以臺（86）內警字
    第8670683號公告之炸彈、爆裂物主要組成零件之情，有內
    政部警政署刑事警察局97年3月7日刑鑑字第0970029473號鑑
    定書、內政部97年12月4日內授警字第0970871821號函各1份
    在卷可稽（見1212號偵卷第17頁、重訴卷第130頁）。
  (四)扣案之改造手槍4支經送鑑結果，其中3支改造手槍（各含彈
    匣1個，槍枝管制編號分別為0000000000、0000000000、000
    0000000），均認係由仿WALTHER廠PPK/S型半自動手槍製造
    之槍枝，換裝土造金屬槍管而成之改造手槍，擊發功能正常
    ，可供擊發適用子彈使用，均具殺傷力；另1支改造手槍（
    含彈匣1個，槍枝管制編號0000000000），認係由仿WALTHER
    廠PPK/S型半自動手槍製造之槍枝，換裝土造金屬槍管而成
    之改造手槍，經檢視，欠缺撞針，無法供擊發子彈使用，認
    不具殺傷力，惟其換裝之土造金屬槍管，屬內政部於86年11
    月24日據槍砲彈藥刀械管制條例以臺（86）內警字第867068
    3號公告之手槍、其他各式槍砲之主要組成零件等情，亦分
    有內政部警政署刑事警察局97年1月22日刑鑑字第096019713
    2號槍彈鑑定書、內政部97年12月4日內授警字第0970871821
    號函各在卷可稽（見臺灣嘉義地方法院檢察署97年度偵字第
    9654號偵查卷宗第20頁至第26頁、重訴卷第130頁）。
  (五)堪認上開子彈12顆均具殺傷力、改造手槍槍管1支係槍砲之
    主要組成零件、疑似火藥1瓶確係火藥，屬炸彈、爆裂物等
    彈藥之主要組成零件及改造手槍3支（各含彈匣1個，槍枝管
    制編號分別為0000000000、0000000000、0000000000）均具
    有殺傷力，另1支改造手槍（含彈匣1個，槍枝管制編號0000
    000000），已換裝土造金屬槍管，然因欠缺撞針，無法供擊
    發子彈使用，不具殺傷力，惟其換裝之土造金屬槍管，屬手
    槍或其他各式槍砲之主要組成零件，是被告之自白與事實相
    符，堪予採信。
三、辯護意旨稱：被告關於非法持有子彈及槍砲、彈藥之主要零
    件罪部分，乃係被告同意帶同警方前往租屋處搜索，途中即
    向警方告知該處尚有子彈及槍管等物，應符合槍砲彈藥刀械
    管制條例第18條第1項前段減輕或免除其刑或刑法第62條前
    段自首得減輕其刑之規定；非法製造可發射子彈具殺傷力之
    槍枝罪部分，已供出來源係范國良，警方並因而查獲范國良
    ，且經檢察官提起公訴在案，應符合槍砲彈藥刀械管制條例
    第18條第4項前段減輕或免除其刑之規定云云。惟非法持有
    子彈及槍砲、彈藥之主要零件罪部分，被告於96年12月25日
    為警查獲上開改造手槍時，其戶籍地已很久無人居住，被告
    亦不願供出實際居所，乃係警方經追查後，得知其實際居住
    處在嘉義縣朴子市大葛里1568號之出租套房內，並據線索知
    道被告應該還有槍砲等違禁物品藏放在該出租套房內，也知
    道在屋內之大概藏放位置，始向檢察官報告情況後提訊被告
    前往該租屋處，在途中詢問被告，被告猶豫思索之後才坦承
    確有該租屋處，屋內亦放有槍砲等違禁物，並同意警方進行
    搜索而查扣上開子彈、改造手槍槍管、火藥等節，業據證人
    即警員張茗鈞於本院證述明確（見重訴卷第72頁至第74頁）
    ，且有相關卷證資料可查，堪認於被告供出在上開租屋處亦
    放有槍砲等違禁物前，警方早已掌握線索得知被告在上開租
    屋處亦放有槍砲等違禁物，並進一步提訊被告，是被告縱於
    事後供出上情，亦與槍砲彈藥刀械管制條例第18條第1項前
    段、刑法第62條前段所規定自首之要件不符。又按槍砲彈藥
    刀械管制條例第18條第4項前段之立法本意，係指如據犯該
    條例之罪者之自白，進而查獲全部之槍砲、彈藥、刀械之來
    源供給者及所持有之槍砲、彈藥、刀械去向，或因而防止該
    重大危害治安事件之發生時，既能及早破獲相關之犯罪集團
    ，並免該槍、彈及刀械續遭持為犯罪所用，足以消弭犯罪於
    未然，自有減輕或免除其刑，以鼓勵自新之必要。且該條項
    既以供述全部槍、彈之來源「及」「去向」，自係指已將槍
    、彈移轉與他人持有之情形而言。本件並無查獲被告有將槍
    、彈、改造手槍槍管、火藥移轉於他人持有之情形，而查獲
    之槍、彈、改造手槍槍管、火藥，均為被告所持有，自不符
    合上開條例查獲去向之要件，故上開所辯均不足採。本件事
    證明確，被告犯行足堪認定。
四、被告與范國良將原無殺傷力玩具手槍4支，更換金屬槍管等
    ，使其中3支改造手槍（各含彈匣1個，槍枝管制編號分別為
    0000000000、0000000000、0000000000）成為具有殺傷力改
    造手槍，自屬製造可發射子彈具有殺傷力槍枝之行為，而其
    中1支改造手槍（含彈匣1個，槍枝管制編號0000000000），
    雖已換裝槍砲主要組成零件之改造手槍槍管而著手製造，惟
    因欠缺撞針，無法供擊發子彈使用，不具殺傷力而尚在製造
    未遂之程度。故核被告所為，分別係犯槍砲彈藥刀械管制條
    例第12條第4項之非法持有子彈罪、第13條第4項之非法持有
    槍砲之主要零件罪、非法持有彈藥之主要零件罪及第8條第1
    項之非法製造可發射子彈具殺傷力之槍枝罪。其就上開非法
    製造可發射子彈具殺傷力之槍枝罪部分，與范國良間，有犯
    意聯絡及行為分擔，為共同正犯。其非法製造可發射子彈具
    殺傷力之槍枝後持有該製成改造槍枝，及非法製造可發射子
    彈具殺傷力之槍枝未遂後，持有該已換裝槍砲主要組成零件
    之改造手槍槍管等行為，應為製造（未遂）可發射子彈具殺
    傷力之槍枝行為所吸收。被告雖同時持有12顆子彈、製造4
    支改造手槍（其中3支既遂、1支未遂），惟各僅侵害1個社
    會安全法益，分別應包括的論以1個非法持有子彈罪及非法
    製造可發射子彈具殺傷力之槍枝罪。其購入後同時持有上開
    子彈12顆、改造手槍槍管1支及火藥1瓶，係以1行為，觸犯
    數罪名，為想像競合犯，應依刑法第55條規定從1重之非法
    持有彈藥之主要零件罪處斷；其所犯上開非法持有彈藥之主
    要零件罪及非法製造可發射子彈具殺傷力之槍枝罪，犯意各
    別，觸犯構成要件不同之罪名，應予分論併罰。起訴書所犯
    法條雖未敘及被告上開非法持有彈藥之主要零件罪（即火藥
    部分），惟該部分犯行與前開起訴書已記載之非法持有子彈
    、非法持有槍砲之主要零件（即改造手槍槍管）犯行間，有
    想像競合犯之裁判上一罪關係，為起訴效力所及，本院自應
    併予審理。其前因違反動產擔保交易法及著作權法案件，經
    本院分別以92年度簡字第1000號、93年度簡字第63號判決判
    處有期徒刑6月、4月確定，經接續執行，於93年8月25日縮
    短刑期執行完畢出監之情，有臺灣高等法院被告前案紀錄表
    在卷可稽，其於受徒刑之執行完畢後，5年以內故意再犯本
    件有期徒刑以上之罪，均為累犯，應依刑法第47條第1項規
    定各加重其刑（法定本刑為死刑或無期徒刑部分，依法不得
    加重）。爰審酌目前社會治安因槍枝氾濫而日益惡化，持槍
    者動輒奪人生命，被告猶非法持有子彈、火藥等違禁物及與
    他人製造槍枝，且數量不少，被告之行為顯已嚴重危害社會
    治安，其前於90年間即因非法持有子彈，經本院以90年度訴
    字第653號判決判處有期徒刑6月，併科罰金6萬元確定，並
    執行完畢，猶再犯本件，足見其並無悔改之意，及被告犯後
    坦承犯行供出共犯，態度尚可，國中補校畢業之智識程度、
    經營玩具店、已離婚、與父母2小孩同住之生活狀況等一切
    情狀，分別量處如主文所示之刑並定其應執行之刑及諭知易
    服勞役之折算標準，以資懲儆。
五、扣案屬槍砲主要組成零件之改造手槍槍管1支、屬彈藥主要
    組成零件之火藥1瓶及具殺傷力之改造手槍3支（各含彈匣1
    個，槍枝管制編號分別為0000000000、0000000000、000000
    0000）均為違禁物，不問屬於犯罪行為人與否，均應依刑法
    第38條第1項第1款之規定，宣告沒收之。又已換裝土造金屬
    槍管而著手製造，惟因欠缺撞針，無法供擊發子彈使用，不
    具殺傷力而尚在製造未遂之改造手槍1支（含彈匣1個，槍枝
    管制編號0000000000），經本院再送鑑結果，其中換裝之土
    造金屬槍管1支，屬內政部於86年11月24日據槍砲彈藥刀械
    管制條例以臺（86）內警字第8670683號公告之手槍或其他
    各式槍砲之主要組成零件之情，已如上述，亦屬違禁物，不
    問屬於犯罪行為人與否，仍應依刑法第38條第1項第1款之規
    定，宣告沒收之；至該改造手槍之其他零組件，均非違禁物
    ，惟係被告所有，供非法製造可發射子彈具殺傷力之槍枝所
    用之物等情，業據被告供承在卷（見0000000000號警卷第3
    頁），均應依刑法第38條第1項第2款規定宣告沒收。另上開
    子彈12顆均經鑑驗試射完畢，已失其違禁物性質，其餘扣案
    物品亦非違禁物，且無證據證明與本件犯行有何關連，均不
    予宣告沒收，附此敘明。
據上論斷，應依刑事訴訟法第299條第1項前段，槍砲彈藥刀械管
制條例第8條第1項、第12條第4項、第13條第4項，刑法第11條前
段、第55條、第47條第1項、第42條第3項、第38條第1項第1款、
第2款、第51條第5款、第7款，判決如主文。
本案經檢察官郭志明到庭執行職務。
中    華    民    國    97    年    12    月    31    日
                  刑事第四庭  審判長  法  官  蔡憲德
                                      法  官  許兆慶
                                      法  官  吳育霖
以上正本證明與原本無異。
如不服本判決應於收受判決後10日內向本院提出上訴書狀，並應
敘述具體理由；其未敘述上訴理由者，應於上訴期間屆滿後20日
內向本院補提理由書（均須按他造當事人之人數附繕本）「切勿
逕送上級法院」。告訴人或被害人如對於本判決不服者，應具備
理由請求檢察官上訴，其上訴期間之計算係以檢察官收受判決正
本之日期為準。
中    華    民    國    97    年    12    月    31    日
                                      書記官  林美芳
附錄本判決論罪之法條：
槍砲彈藥刀械管制條例第8條
未經許可，製造、販賣或運輸鋼筆槍、瓦斯槍、麻醉槍、獵槍、
空氣槍或第4條第1項第1款所定其他可發射金屬或子彈具有殺傷
力之各式槍砲者，處無期徒刑或5年以上有期徒刑，併科新臺幣1
千萬元以下罰金。
未經許可，轉讓、出租或出借前項所列槍枝者，處5年以上有期
徒刑，併科新臺幣1千萬元以下罰金。
意圖供自己或他人犯罪之用，而犯前二項之罪者，處無期徒刑或
7年以上有期徒刑，併科新臺幣1千萬元以下罰金。
未經許可，持有、寄藏或意圖販賣而陳列第1項所列槍枝者，處3
年以上10年以下有期徒刑，併科新臺幣700萬元以下罰金。
第 1 項至第 3 項之未遂犯罰之。
第12條
未經許可，製造、販賣或運輸子彈者，處1年以上7年以下有期徒
刑，併科新台幣500萬元以下罰金。
未經許可，轉讓、出租或出借子彈者，處6月以上5年以下有期徒
刑，併科新台幣300萬元以下罰金。
意圖供自己或他人犯罪之用，而犯前二項之罪者，處3年以上10
年以下有期徒刑，併科新台幣700萬元以下罰金。
未經許可，持有、寄藏或意圖販賣而陳列子彈者，處5年以下有
期徒刑，併科新台幣300萬元以下罰金。
第 1 項至第 3 項之未遂犯罰之。
第13條
未經許可，製造、販賣或運輸槍砲、彈藥之主要組成零件者，處
3年以上10年以下有期徒刑，併科新台幣700萬元以下罰金。
未經許可，轉讓、出租或出借前項零件者，處1年以上7年以下有
期徒刑，併科新台幣500萬元以下罰金。
意圖供自己或他人犯罪之用，而犯前2項之罪者，處5年以上有期
徒刑，併科新台幣1000萬元以下罰金。
未經許可，持有、寄藏或意圖販賣而陳列第1項所列零件者，處6
月以上5年以下有期徒刑，併科新台幣300萬元以下罰金。
第1項至第3項之未遂犯罰之。


司法院資訊處製作；財團法人民間司法改革基金會備份。
